臺灣臺中地方法院刑事判決
110年度金訴字第395號
公  訴  人  臺灣臺中地方檢察署檢察官
被      告  吳振坤



上列被告因詐欺等案件，經檢察官提起公訴（109年度偵字第350
64號），被告就被訴事實為有罪之陳述，經告知簡式審判程序
之旨，並聽取公訴人與被告之意見後，本院合議庭裁定由受命法
官獨任進行簡式審判程序，判決如下：
    主      文
甲○○三人以上共同犯詐欺取財罪，處有期徒刑壹年壹月。未扣
案之犯罪所得新臺幣柒佰貳拾元沒收之，於全部或一部不能沒收
或不宜執行沒收時，追徵其價額。
    事實及理由
一、本案犯罪事實及證據，除證據部分補充：「被告甲○○於本院
    之自白」外，餘均引用檢察官起訴書（如附件）之記載。
二、論罪科刑
  ㈠按多數人出於共同犯罪之意思，彼此分工協力共同實現犯罪
    行為，彼此互為補充而完成犯罪，即多數行為人基於犯意聯
    絡與行為分擔者，為共同正犯，學說上稱之為「功能性的犯
    罪支配」；在功能性犯罪支配概念下，多數人依其角色分配
    共同協力參與構成要件的實現，其中部分行為人雖未參與構
    成要件行為之實行，但其構成要件以外行為對於犯罪目的實
    現具有不可或缺之地位，仍可成立共同正犯（最高法院105
    年度台上字第1576號判決意旨可資參照）。以本案而言，被
    告甲○○參與詐欺集團之運作，從事詐欺款項提領之任務分擔
    ，對於集團內確保詐欺所得，具有關鍵性重要性，本案犯罪
    組織成員雖因各自分工不同而未自始至終參與其中，惟其等
    所參與之部分行為，仍係相互利用該犯罪組織其他成員之行
    為，以遂行犯罪目的，是被告主觀上既有參與詐欺犯罪之認
    識，客觀上亦有行為之分工，自應對其參與之不法犯行及結
    果共同負責，要屬當然。
  ㈡又被告在本案詐欺集團擔任車手，負責提領詐欺贓款，再將
    領得款項交付上手之工作，其明知該詐欺集團係以人頭帳戶
    掩飾或隱匿其等詐欺犯罪所得，亦明知匯入該帳戶之金錢係
    詐欺而來，由車手將款項領出並交付上手，以掩飾詐欺所得
    之去向，是被告此部分所為，亦同時犯洗錢防制法第14條第
    1 項之洗錢罪（最高法院108年度台上字第2500號判決意旨
    參照）。
  ㈢核被告甲○○本案所為，係犯刑法第339條之4第1項第2款之三
    人以上共同犯詐欺取財罪及洗錢防制法第14條第1項之洗錢
    罪。
  ㈣被告於起訴書犯罪事實一所載之時、地，先後二次提領告訴
    人丁○○遭詐欺所匯之款項，被告係基於提領詐欺贓款之單一
    目的所為之數個舉動，因其侵害之法益同一，且數行為均係
    在密切接近之時間、地點進行，各行為之獨立性極為薄弱，
    依一般社會健全觀念，在時間差距上，難以強行分開，在刑
    法評價上，應視為數個舉動之接續施行，屬接續犯，而為包
    括之一罪。
  ㈤被告與真實姓名年籍不詳，自稱「陳韋志」（音譯）之人及
    其餘所屬詐欺集團成年成員間，就本案犯行具犯意聯絡及行
    為分擔，應依刑法第28條之規定，論以共同正犯。
  ㈥又被告本案所為加重詐欺取財罪及洗錢罪，在自然意義上雖
    非完全一致之行為，然仍有部分合致，且犯罪目的單一，此
    依一般社會通念，應評價為一罪方符刑罰公平，故亦應依同
    條規定，從一重論以加重詐欺取財罪。
  ㈦再按犯洗錢防制法第14條之一般洗錢罪、同條例第15條之特
    殊洗錢罪，在偵查或審判中自白者，減輕其刑，洗錢防制法
    第16條第2 項定有明文。查被告於偵查及審判中，均坦承加
    入本案詐欺集團擔任車手從人頭帳戶提領告訴人受騙所匯款
    項，進而掩飾犯罪所得去向與所在之洗錢等事實（見偵卷第
    205頁至第207頁、本院卷第117頁），堪認被告對洗錢之犯
    行已有自白，爰就其所犯洗錢犯行，依洗錢防制法第16條第
    2 項規定，減輕其刑（最高法院108年度台上字第4405、440
    8號判決意旨參照）。
  ㈧爰以行為人責任為基礎，審酌被告正值青壯之齡，竟不思努
    力工作以賺取其本身生活所需，而加入詐欺集團擔任車手工
    作，顯見其價值觀念偏差，使無辜之被害人因而陷於錯誤而
    上當受騙，被告所為已嚴重破壞社會秩序及人際間之信賴，
    使一般民眾均聞詐騙集團色變，被告僅為貪圖個人小利，卻
    助長國內詐騙集團盛行之不良風氣，實應加以非難。並斟酌
    被告犯後坦承犯行，然尚未賠償告訴人所受損害之犯罪後態
    度，又被告對於洗錢犯行予以自白，應減輕其刑，暨其犯罪
    動機、目的、參與程度、獲利多寡、及其自述之智識程度與
    家庭經濟狀況（見本院卷第126至127頁）等一切情狀，量處
    如主文所示之刑。
三、沒收
  ㈠按犯罪所得屬於犯罪行為人者，沒收之，於全部或一部不能
    沒收或不宜執行沒收時，追徵其價額，刑法第38條之1 第1
    項前段、第3 項定有明文。又共同犯罪行為人之組織分工及
    不法所得，未必相同，其所得之沒收，應就各人分得之數為
    之，亦即依各共犯實際犯罪利得分別宣告沒收（最高法院第
    13次刑事庭會議決議參照）。是沒收犯罪所得之範圍，應僅
    以行為人實際因犯罪所獲得之利益為限，倘行為人並未因此
    分得利益，或缺乏證據證明行為人確實因犯罪而有所得，自
    不應憑空推估犯罪所得數額並予以宣告沒收，以免侵害行為
    人之固有財產權。
  ㈡查被告於審理中供承：本案我共提領36,000元，我有拿到提
    領金額2%的報酬即720元等語（見本院卷第126頁），應認被
    告本案犯罪所得為新臺幣（下同）720元，且並未扣案，爰
    依刑法第38條之1第1項前段、第3項之規定，宣告沒收及追
    徵之。
據上論斷，應依刑事訴訟法第273條之1第1項、第299條第1項前
段、第310條之2、第454條第2項，洗錢防制法第14條第1項、第1
6條第2項，刑法第11條前段、第28條、第339條之4第1項第2 款
、第55條前段、第38條之1第1項、第3項，刑法施行法第1條之1
第1項，判決如主文。
本案經檢察官黃鈺雯提起公訴，檢察官丙○○到庭執行職務。
中　　華　　民　　國　110 　　年　　11 　　月　　16　日
                  刑事第二庭　　法　官　黃光進
以上正本證明與原本無異。
如不服本判決應於收受判決後20日內向本院提出上訴書狀，並應
敘述具體理由；其未敘述上訴理由者，應於上訴期間屆滿後20日
內向本院補提理由書（均須按他造當事人之人數附繕本）「切勿
逕送上級法院」。
告訴人或被害人如不服判決，應備理由具狀向檢察官請求上訴，
上訴期間之計算，以檢察官收受判決正本之日起算。
                                書記官　李噯靜
中　　華　　民　　國　110 　　年　　11 　　月　　16　日
附錄論罪科刑法條
洗錢防制法第第14條：
有第二條各款所列洗錢行為者，處7 年以下有期徒刑，併科新臺
幣5 百萬元以下罰金。
前項之未遂犯罰之。
前二項情形，不得科以超過其特定犯罪所定最重本刑之刑。
中華民國刑法第339條之4：
犯第339 條詐欺罪而有下列情形之一者，處1 年以上7 年以下有
期徒刑，得併科1 百萬元以下罰金：
一、冒用政府機關或公務員名義犯之。
二、三人以上共同犯之。
三、以廣播電視、電子通訊、網際網路或其他媒體等傳播工具，
    對公眾散布而犯之。
前項之未遂犯罰之。

附件
臺灣臺中地方檢察署檢察官起訴書
                                    109年度偵字第35064號
　　被　　　告　甲○○　男　26歲（民國00年0月00日生）
　　　　　　　　　　　　住苗栗縣○○鄉○○路0段000號
　　　　　　　　　　　　（另案在法務部○○○○○○○○○○○執行中）
　　　　　　　　　　　　國民身分證統一編號：Z000000000號
　　　　　　　　乙○○　男　27歲（民國00年0月0日生）
　　　　　　　　　　　　住臺中市○○區○○街000巷0○0號
　　　　　　　　　　　　國民身分證統一編號：Z000000000號
上列被告等因詐欺等案件，已經偵查終結，認應提起公訴，茲將
犯罪事實及證據並所犯法條分敘如下：
　　　　犯罪事實
一、乙○○前因違反毒品危害防制條例案件，經法院定應執行刑為
    有期徒刑6年確定，於民國105年12月8日縮短刑期假釋出監
    ，並於107年7月28日縮刑期滿未經撤銷假釋，視為執行完畢
    。甲○○、乙○○基於參與犯罪組織之犯意，自民國108年12月
    中旬某日起，加入以真實姓名年籍不詳之綽號「陳韋志」（
    音譯）、「海濱」所屬之3人以上所組成之具有牟利性、持
    續性詐欺，有結構性組織犯罪集團，甲○○負責提領被害人遭
    該詐欺集團詐欺所匯入人頭帳戶款項之工作（俗稱「車手」
    ），乙○○負責擔任接送車手之工作（俗稱「交通」），甲○○
    、乙○○並均可獲取提領金額之百分之2之酬勞（甲○○、乙○○
    參與犯罪組織部分，經本署檢察官以109年度偵字第11268號
    、109年度少連偵字第222號、109年度少連偵字第232號、10
    9年度偵字第16432號、109年度偵字第19675號提起公訴，不
    在本件起訴範圍）。甲○○、乙○○與前開詐欺集團成員即共同
    意圖為自己之不法所有，基於三人以上共同犯詐欺取財、洗
    錢之犯意聯絡，先由該詐欺集團成員於109年1月1日在Carou
    sell旋轉拍賣平台佯稱欲以新臺幣（下同）3萬6000元價格
    出賣「Cartier 卡地亞項鍊」，致使丁○○陷於錯誤，於109
    年1月2日上午11時49分許，轉帳3萬6500元至以林凱倫名義
    申設之中華郵政公司帳戶內（帳號為000-00000000000000號
    ，林凱倫涉犯幫助詐欺部分，另經臺灣花蓮地方檢察署檢察
    官提起公訴）。待丁○○匯款後，「陳韋志」、「海濱」即指
    揮乙○○於109年1月2日中午，駕駛車牌號碼000-0000號自用
    小客車，搭載甲○○前往臺中市○○區○○路0段000號之全家便利
    超商提款，甲○○於在同日中午12時57分、58分許，分別提領
    2萬元、1萬6000元，並將提得之款項以丟包方式交給「陳韋
    志」。嗣經警調閱監視器畫面，循線查獲。
二、案經丁○○告訴及臺中市政府警察局清水分局報告偵辦。
　　　　證據並所犯法條
一、前揭犯罪事實，業據被告甲○○、乙○○於警詢、偵查中均坦承
    不諱，復與告訴人丁○○於警詢中之證述相符，並有監視器畫
    面翻拍照片、中華郵政公司帳戶之申設資料及交易明細等附
    卷可稽，足見被告甲○○、乙○○之自白與事實相符，應堪採信
    ，其等前揭罪嫌，堪以認定。
二、核被告甲○○、乙○○所為，係犯刑法第339條之4第1項第2款之
    加重詐欺取財罪及洗錢防制法第14條第1項之洗錢等罪嫌。
    被告甲○○、乙○○、綽號「陳韋志」、「海濱」之人及其他詐
    欺集團成員間，有犯意聯絡及行為分擔，請論以共同正犯。
    被告甲○○、乙○○所犯上開2罪間，係一行為觸犯數罪名，為
    想像競合犯，請從一重論以加重詐欺罪嫌。又被告乙○○有如
    犯罪事實欄所載之前科犯行，此有刑案資料查註紀錄表可參
    。其於有期徒刑執行完畢後，5年以內故意再犯本件有期徒
    刑以上之罪，為累犯，請依刑法第47條第1項之規定加重其
    刑。又未扣案之被告甲○○犯罪所得720元（3萬6000元*0.02
    ），請依刑法第38條之1第1項前段、第3項之規定宣告沒收
    ，並於全部或一部不能沒收或不宜執行沒收時，依同條第3
    項規定，追徵其價額。
三、依刑事訴訟法第251條第1項提起公訴。
　　此　致
臺灣臺中地方法院
中　　華　　民　　國　 110　　年　　4 　　月　　19　　日
　　　　　　　　　　　　　　　檢　察　官　黃鈺雯